【裁判字號】    98,訴,336
【裁判日期】    981229
【裁判案由】    妨害自由等
【裁判全文】
臺灣臺中地方法院刑事判決               98年度訴字第336號
公  訴  人  臺灣臺中地方法院檢察署檢察官
被      告  戊○○
            己○○
            丁○○
上  一  人
選任辯護人  黃文崇律師
被      告  丙○○
            甲○○
      （原名何漢章）
上二人共同
選任辯護人  許哲嘉律師
上列被告因妨害自由等案件，經檢察官提起公訴（97年度偵續字
第216號、97年度偵字第7640號），本院判決如下：
    主  文
戊○○、己○○、丁○○、丙○○、甲○○均無罪。
    理  由
一、公訴意旨詳如附件起訴書所載。
二、按被告以外之人於審判外之陳述雖不符刑事訴訟法第159 條
    之1 至之4 等4 條之規定，而經當事人於審判程序同意作為
    證據，法院審酌該言詞陳述或書面陳述作成時之情況，認為
    適當者，亦得為證據；當事人、代理人或辯護人於法院調查
    證據時，知有刑事訴訟法第159 條第1 項不得為證據之情形
    ，而未於言詞辯論終結前聲明異議者，視為有前項之同意，
    同法第159 條之5 定有明文。立法意旨在於傳聞證據未經當
    事人之反對詰問予以核實，原則上先予排除。惟若當事人已
    放棄反對詰問權，於審判程序中表明同意該等傳聞證據可作
    為證據；或於言詞辯論終結前未聲明異議，基於尊重當事人
    對傳聞證據之處分權，及證據資料愈豐富，愈有助於真實發
    見之理念，且強化言詞辯論主義，使訴訟程序得以順暢進行
    ，上開傳聞證據亦均具有證據能力。查下述經本院於審判期
    日調查並引用作為判決基礎之被告以外之人於審判外之陳述
    ，依全部卷證資料顯示，其等作成之狀態，並無違背個人意
    思而為陳述，或其他違法取供之情形，且公訴人、被告戊○○、丁○○、丙○○、甲○○及辯護人於本院準備程序時，
    均已明確表示對於證據能力部分無意見，公訴人、被告5 人
    及辯護人於本院審理中亦不爭執證據能力及真實性，且本院
    審酌該等陳述作成當時並無不當取供之情形，復為本院事實
    認定之重要依據，認為以之作為本案之證據均屬適當，故應
    認具有證據能力，合先敘明。
三、按犯罪事實應依證據認定之，無證據不得認定犯罪事實；不
    能證明被告犯罪者，應諭知無罪之判決，刑事訴訟法第154
    條第2 項、第301 條第1 項分別定有明文。又刑事訴訟法第
    161 條第1 項規定：檢察官就被告犯罪事實，應負舉證責任
    ，並指出證明之方法。因此，檢察官對於起訴之犯罪事實，
    應負提出證據及說服之實質舉證責任。倘檢察官所提出之證
    據，不足為被告有罪之積極證明，或所指出證明之方法，無
    從說服法院以形成被告有罪之心證，基於無罪推定之原則，
    自應為被告無罪判決之諭知，最高法院著有92年台上字第12
    8 號判例可資參照。另告訴人之告訴，係以使被告受刑事訴
    追為目的，是其陳述是否與事實相符，仍應調查其他證據以
    資審認，亦有最高法院52年台上字第1300號判例要旨可資參
    照。
四、本件檢察官認被告5 人涉犯刑法第302 條第1 項之妨害自由
    罪嫌及被告己○○、丁○○涉犯刑法第277 條第1 項之傷害
    罪嫌，無非係以證人即告訴人辛○○、證人庚○○、何明杰
    之證述及告訴人辛○○提出之診斷證明書等為其論據。訊之
    被告5 人均堅決否認有何妨害自由、傷害犯行，皆辯稱：當
    天沒有人與辛○○發生拉扯或肢體上的衝突，不知道辛○○
    為何有傷，且辛○○如果有被妨害自由的情形，怎麼可能在
    洗車場辦公室內還一直講電話等語。
五、經查：
  (一)關於起訴書所載被告丙○○、甲○○分別架住告訴人辛○○
    之左右手臂，違反告訴人辛○○之意願，將其推進辦公室之
    妨害自由部分：證人辛○○於96年12月5 日案發當日警詢時
    係證稱：我下車看到4 、5 名男子在場，走至門口丙○○、
    甲○○即抓住我手推我進屋內，旋即到門外看守（見警卷第
    3 頁）。惟其於96年12月17日提出之告訴狀卻記載：告訴人
    下車後隨即遭2 名姓名年籍不詳之陌生男子強行架住，逕拖
    進洗車場之辦公室，該2 名男子其中1 人離開辦公室，在辦
    公室外把風，當時辦公室內除告訴人外，尚有戊○○、己○○及2 名姓名年籍之不詳男子共4 名男子，辦公室外有1 名
    男子（見他字卷第2 頁），其於97年1 月8 日偵訊時並證稱
    ：告訴狀的陳述都合於事實，當天有己○○、戊○○及2 名
    不認識的男子在場，外面有另外1 名男子在那裡走來走去（
    見他字卷第14頁）。針對其於案發當日抵達現場後，究係一
    下車即遭被告丙○○、甲○○架住拖入辦公室，或是下車後
    自行走到門口才遭被告丙○○、甲○○抓住推入辦公室內，
    及被告丙○○、甲○○事後究係1 人離開辦公室在外把風，
    另1 人留在辦公室內，或2 人均離開辦公室到外把風，已不
    一致。又證人辛○○於97年2 月18日偵訊時證稱：「當天一
    開始到的時候，被告其中2 人在外面，但是在外面的是誰我
    不清楚，到裡面以後，就被抓進去辦公室，辦公室就鎖起來
    …甲○○在場但沒有動手，丙○○在外面顧門」（見1173號
    偵卷第9 頁），告訴人辛○○於當日偵訊時既與被告丙○○
    、甲○○同庭在場，自可當面指認該2 人即抓他進去辦公室
    之人，惟告訴人辛○○卻稱不清楚在外面的是誰，甚至明確
    陳稱被告甲○○沒有動手，與其前述顯不相符，有違常情。
    證人辛○○於97年7 月25日偵訊時復證稱：我從下車後從道
    路到辦公室之間約有10公尺的距離，我接近辦公室的門前突
    然有2 個人，其中1 人即被告丙○○從窗戶外的桌子處站起
    來，另外1 人即被告甲○○從該辦公室旁出來，就把我架進
    去了（見7640號偵卷第16頁），意指被告丙○○、甲○○原
    先均在辦公室內，見其抵達始從辦公室走出來。然其於本院
    98 年9月29日審理時卻證稱：我走到辦公室門口就有2 個人
    把我拉進去，這2 個人是本來就在辦公室外面，因為辦公室
    裡面沒有人走出來，把我架進去之後他們2 人就跟溫滿走出
    去（見本院卷第151 頁正反面），就被告丙○○、甲○○究
    係從辦公室內走出來，或原先即在辦公室外，及其進入辦公
    室後該2 人是否仍留在辦公室內，與其先前所為之陳述亦不
    吻合。另證人庚○○於97年1 月17日警詢時證稱：當時我開
    車載老闆辛○○到門口，辛○○先行下車走進洗車場，我在
    停車之際辛○○已走進房間，我看到辛○○背靠紗窗坐下（
    見核退卷第22頁），完全未提及在告訴人辛○○進入辦公室
    坐下前，有任何人對告訴人辛○○為肢體上之接觸，且其於
    本院98年9 月29日審理時證稱：我看到溫滿有進去擋人叫他
    們不要打人，後來溫滿就被推出來，門就被鎖起來，辦公室
    外面沒有人（見本院卷第155 頁反面、第156 、157 頁），
    與證人辛○○上開所述其進入辦公室後門就被鎖起來，被告
    當中有人在辦公室外面把風，亦不相符。
  (二)有關起訴書所載被告己○○、丁○○共同將告訴人辛○○強
    拉至椅子上，被告丁○○站在椅後以手勒住告訴人辛○○之
    脖子，使其受有喉部挫傷及背部抓傷等傷害；被告己○○以
    手抓住告訴人辛○○之衣領，並以拳頭毆打告訴人辛○○之
    胸部，使其受有胸口紅腫之傷害部分：本件告訴人辛○○於
    案發後曾於96年12月5 日、12月6 日、12月12日至97年1 月
    7 日，先後前往新菩提醫院、黃耳鼻喉科診所、劉以文診所
    就診，並經該3 家醫療院所出具診斷證明書（見警卷第22頁
    、他字卷第26、27頁），惟該3 份診斷證明書均未提及告訴
    人辛○○有「胸口紅腫」之傷害，起訴書此部分所指，已乏
    依據。其次，證人辛○○於96年12月5 日案發當日警詢時證
    稱：己○○、丁○○拉我坐在椅子上，丁○○在我背後以右
    手勒住我脖子，己○○以左手抓住我胸口衣領以右手輕打我
    左胸，造成左胸輕微疼痛（見警卷第3 頁），然其於97年2
    月18日偵訊時卻改稱：把我壓住的今天沒來（指當日未到場
    之被告丁○○），把我壓住後，己○○就打我左胸口一拳，
    今天沒來的那個只有從後面抓我的衣領而已（見1173號偵卷
    第9 頁），針對被告丁○○究係以手勒住其脖子，或自後抓
    住其衣領，前後陳述不一。又證人辛○○於97年7 月25日偵
    訊時證稱：我被架進去後己○○就抓住我的衣襟，並用右拳
    打我左胸口一拳，丁○○就伸出手臂環住我的脖子前面，把
    我架到坐在椅子上（見216 號偵續卷第52頁），與其前揭所
    述是先被壓制在椅子上才被勒住脖子、毆打胸口之情形不合
    。再者，證人庚○○於97年1 月8 日偵訊中證稱：我透過紗
    窗可以看到裡面，有2 個抓住辛○○，將辛○○衣領抓起來
    ，我只看到抓人並打人的動作，沒有看到是何人做的（見他
    字卷第12、13頁），並未提到被告當中有人勒住告訴人辛○○之脖子，與告訴人辛○○前開所述不符。證人庚○○於97
    年1 月17日警詢時證稱：我看到辛○○背靠紗窗坐下，有1
    個人抓辛○○衣領將他提起來作勢要打（見核退卷第22頁）
    ，對於究竟是1 個人或2 個人抓住告訴人辛○○衣領，及對
    方是作勢要打或已經打下去，其先後證詞不一，且其所述告
    訴人辛○○是先坐在椅子上才被抓住衣領，與告訴人辛○○
    上開所述是先被被告己○○抓住衣領出拳毆打，再被被告丁○○環住脖子架到椅子上坐，也不相符。證人庚○○於本院
    98年9 月29日審理中辯護人主詰問時證稱：我看到辛○○背
    著紗窗坐下來，有先聽到爭執的聲音，我看到辛○○與他右
    邊的人有拉扯，有撞到木板的聲音，我看到那個人抓住辛○○的衣領打，當時辛○○是坐著，抓他的人是站著，辛○○
    左邊有人影勾住他的脖子（見本院卷第155 頁反面、第156
    頁反面、第160 頁反面），似謂其目睹被告當中有人出手毆
    打告訴人辛○○，然其於稍後本院訊問時改口證稱：我看到
    的時候是打的人手舉起來要下去，但是還沒有碰到辛○○身
    體，我就報警，後來再回去看他們已經在講話，我不確定對
    方的拳頭有沒有碰到辛○○的身體，我只有看到要打的姿勢
    ，還沒有碰到身體，辛○○正在坐下去的時候脖子沒有被勾
    住（見本院卷第158 頁、第160 頁反面），依其所述，並無
    法證明被告己○○、丁○○確有傷害告訴人辛○○之事實，
    且其所述與證人辛○○於同日審理時證稱：我進去後己○○
    就從我領口抓住，從我胸口打下去，丁○○從我後面勒住我
    脖子，把我壓制在椅子上，我是先被打才坐在椅子上（見本
    院卷第152 頁），亦有出入。
  (三)告訴人辛○○提出之新菩提醫院診斷證明書記載其於98年12
    月5 日就診時有聲音沙啞之情形（見警卷第22頁），對此證
    人辛○○於本院98年12月8 日審理時證稱：警察到場時我聲
    音就有沙啞（見該次審判筆錄第10頁），證人庚○○於本院
    98 年9月29日審理時亦證述：案發後我開車載辛○○去驗傷
    ，在車上他講話聲音有一點沙啞（見本院卷第159頁），惟
    證人即當日到場處理之警員壬○○、乙○○於本院98年12月
    8日審理時一致證稱：我們到場後，辛○○說話的聲音沒有
    沙啞（見該次審判筆錄第20、24頁），證人壬○○並證稱：
    我到達現場時辦公室的門是開著，我直接走進去，裡面的人
    都坐著，沒有人被勒住脖子，辛○○說他被打，但沒有出示
    傷口，也沒有表現出顫抖、恐懼等很害怕的樣子，當時他的
    衣著整齊，沒有凌亂、拉扯的跡象，辛○○說他被打時，戊○○有說我們都沒有打架（見該次審判筆錄第17頁起）。另
    證人乙○○證稱：辛○○說他被打，我請他出示被打的部位
    ，幫他拍照，因為辛○○只有指1個部位給我拍照，我問他
    其他哪裡受傷，他就只有說那個地方，我在拍照時沒有看到
    辛○○所指部位有特別的紅腫或流血的傷，有看到胸口有一
    點點紅紅的，但是有些人皮膚比較白，看起來紅紅的，我沒
    有辦法判斷是受傷或皮膚原本就是這樣，我進去辦公室裡面
    看，沒有打架或其他比較特別的情形，辛○○衣著整齊，辛○○說他被打的時候，被告5人說沒有打他，被告他們有表
    示辛○○沒有受傷，並要求我對辛○○拍照，我有詢問辛○○哪裡受傷，辛○○坦開衣領說他這邊被打，我就拍照（見
    該次審判筆錄第23頁起）。衡以證人壬○○、乙○○為到場
    處理之警員，與雙方均無特殊情誼或冤仇，處於客觀中立之
    立場，其等所為之陳述，堪認屬實而得採信。由告訴人辛○○於警員到場後僅陳述其被打1個部位，與其事後提出之診
    斷證明書記載其頸部、右肩、右背、上背等多處受傷不符，
    併參以告訴人辛○○所指被打部位，經警員當場檢視結果並
    無傷痕，且觀諸警員所拍攝之照片，告訴人辛○○出示給警
    員拍照之部位確無紅腫、破皮、流血等受傷情形（見本院卷
    第173頁），足見案發當日告訴人辛○○應無受傷。至於上
    開照片中告訴人辛○○頸部下方雖有些微泛紅之情形，然不
    能排除此係其個人體質或當時情緒激動所致，無從逕予認定
    此即為遭被告己○○、丁○○傷害之結果。況被告己○○等
    人若確有傷害告訴人辛○○之行為，自無當場否認進而要求
    警員對告訴人辛○○拍照存證致留下自己犯罪證據之可能與
    必要，堪認被告己○○等人所辯未傷害告訴人辛○○屬實。
  (四)起訴書另記載告訴人辛○○在洗車場辦公室內受被告5 人控
    制行動自由，至警員至現場處理始得脫困，惟告訴人辛○○
    係於案發當日下午1 時30分抵達洗車場，而庚○○於下午1
    時36分報警後，壬○○警員於下午1 時42分到達現場等情，
    業據證人辛○○、庚○○、乙○○陳述在卷，並有乙○○警
    員製作之受理案件紀錄表附卷可憑（見核退卷第7 頁）。而
    依檢察官調閱告訴人辛○○當日所持用之0000000000門號通
    聯紀錄結果，顯示告訴人辛○○於此期間內有多次發話、收
    話紀錄，其中於下午1 時37分與何明杰所使用之0000000000
    通話112 秒，於下午1 時40分與林豐喜所使用之0000000000
    通話67秒（見1173號偵卷第22、23頁），且證人何明杰於97
    年12月9 日偵訊時證稱：我在跟告訴人講電話時，有請他將
    電話交給戊○○，因為我跟戊○○也認識等語（見216 號偵
    續卷第124 頁）。倘被告5 人於該段期間有控制告訴人辛○○行動自由之意思，焉有容任告訴人辛○○隨意使用行動電
    話與外界聯絡，甚至與告訴人辛○○通話對象對話暴露自己
    身分之可能。告訴人辛○○若果真係於行動受控制期間以行
    動電話對外求援，又豈有願意將電話交給加害人被告戊○○
    致斷絕自己求救機會之理，且警員到場後，告訴人辛○○只
    有說他被打，沒有說遭到妨害自由或其他不法行為等情，業
    據證人壬○○、乙○○於本院審理時一致證述在卷，益徵被
    告5 人確無拘禁或剝奪告訴人辛○○行動自由之行為。
  (五)綜據前述，本件證人辛○○、庚○○於警詢、偵查及本院審
    理時各自所為之證述均有前後不一之情形，且經比對其2 人
    證言有諸多矛盾不合之處，與卷內證人壬○○、乙○○之證
    詞及警員拍攝之照片等證據亦不相符，尚不足使本院就被告
    5 人有起訴書所載妨害自由、傷害等犯罪事實，形成無合理
    懷疑之確信。至於起訴書雖引用證人何明杰之證詞，認定告
    訴人辛○○確有遭妨害自由、傷害後報警求救之事實，然證
    人何明杰於偵查中已明確證稱：我只記得當天告訴人打給我
    時有說他人在霧峰農工對面的洗車場，不記得是告訴人還是
    庚○○請我報警，因為當天告訴人及庚○○都有打給我，所
    以我不記得是誰說告訴人在洗車場被打（見216 號偵續卷第
    124 頁），證人何明杰不能確定其所聽聞告訴人辛○○被打
    之消息係來自告訴人辛○○本人，且其此部分證詞屬於轉述
    他人審判外陳述之傳聞證據，自不足執為被告5 人有妨害自
    由、傷害犯行之認定。
六、綜上所述，本件公訴人提出之證據及其指出之證明方法，尚
    不足證明被告5 人有妨害自由或被告己○○、丁○○有傷害
    之犯罪事實。此外，復查無其他任何積極證據，足以證明被
    告5 人有公訴人所指犯行，即屬不能證明被告5 人犯罪，依
    法應諭知被告5人均無罪之判決。
據上論斷，應依刑事訴訟法第301 條第1項，判決如主文。
中    華    民    國    98    年    12    月    29    日
                  刑事第十一庭  審判長法  官  李雅俐
                                      法  官  蔡美華
                                      法  官  羅智文
上正本證明與原本無異。
如不服本判決，應於送達後十日內向本院提出上訴狀（須附繕
本），上訴於臺灣高等法院臺中分院。
                                      書記官  鄭淑英
中    華    民    國    98    年    12    月    29    日

司法院資訊處製作；財團法人民間司法改革基金會備份。
